【裁判字號】    95,抗,57
【裁判日期】    951027
【裁判案由】    本票裁定
【裁判全文】
臺灣新竹地方法院民事裁定                95年度抗字第57號
抗  告  人  南方資訊股份有限公司
                        號
法定代理人  乙○○
相  對  人  交通銀行股份有限公司
                        金融大樓1-7樓、10-13樓、15樓
法定代理人  甲○○
上列抗告人與相對人間因本票裁定事件，對於中華民國95年8月
24日本院95年度票字第1755號裁定，提起抗告，本院裁定如下：
    主    文
抗告駁回。
抗告程序費用新臺幣壹仟元由抗告人負擔。
    理    由
一、按執票人向本票發票人行使追索權時，得聲請法院裁定後強
    制執行，票據法第123條定有明文。又按本票執票人，依票
    據法第123條規定，聲請法院裁定許可對發票人強制執行，
    係屬非訟事件，此項聲請之裁定，及抗告法院之裁定，僅依
    非訟事件程序，就本票形式之要件是否具備予以審查為已足
    ，並無確定實體上法律關係存否之效力，若係實體上問題，
    應依訴訟程序另謀解決，非非訟事件程序所得審究，最高法
    院56年台抗字第714號、57年台抗字第76號亦著有判例可資
    參照。又匯票上雖有免除作成拒絕證書之記載，執票人仍應
    於所定期限內，為承兌或付款之提示，但對於執票人主張未
    為提示者，應負舉證之責，票據法第95條定有明文，而上開
    規定，依據同法第124條規定於本票之提示亦準用之。
二、本件相對人主張：伊執有抗告人為發票人，如原裁定所示之
    本票乙紙，並免除作成拒絕證書，詎經相對人向抗告人提示
    未獲付款，依票據法第123條聲請裁定許可強制執行等情，
    業據其提出本票乙紙為證，原裁定予以准許，即無不合。
三、本件抗告意旨略以：系爭本票為僅記載發票日91年8月5日之
    票據，依票據法第120條第2項規定，視為見票即付。又依據
    票據法第22條規定，本票自到期日起算三年內不行使，時效
    消滅。又見票即付之票據以發票日為到期日，故本件本票時
    效之起算日應為91年8月5日，而時效屆滿之日應為94年8 月
    6日，相對人提起本件本票之強制執行聲請，已逾上開期限
    ，顯然罹於時效。又本件本票雖有免除作成拒絕證書之記載
    ，執票人得不請求作成拒絕證書，而行使追索權，然執票人
    在行使追索權時，仍應於所定期限內為付款之「提示」。本
    件執票人並未提出提示票據向發票人催討之證據，其稱已為
    票據提示云云，實不足採。綜上，原審裁定准予相對人強制
    執行之聲請，實非適法，為此請求廢棄原裁定等語。
四、經查，如首揭之說明，本票准許強制執行之裁定，係屬非訟
    事件裁定，為裁定之法院僅就本票為形式上審查，以決定強
    制執行許可與否，並無確定實體上法律關係存否之效力。而
    消滅時效為發票人受請求時得拒絕履行之抗辯權，並非妨礙
    執票人向法院聲請強制執行之障礙，且系爭本票是否罹於時
    效，亦屬實體上之爭執，非本件非訟程序所得加以處理，原
    裁定依據形式審查，裁定准許強制執行，並無違誤，抗告人
    以時效消滅為由，提起抗告請求廢棄原裁定，為無理由。又
    查，系爭本票為載明免除作成拒絕證書之票據，則相對人聲
    請裁定准予強制執行時，自毋庸提出已為付款提示之證據，
    且依據票據法第95條、124條規定，對於免除做成拒絕證書
    票據之執票人主張未為提示者，應負舉證責任，故抗告人主
    張本件票據未為提示，依據上開規定，抗告人應負舉證之責
    證明執票人未為提示。但抗告人竟主張相對人未為付款提示
    之舉證，顯與上開規定未合，故抗告人此部分之主張亦無理
    由。綜上，抗告意旨指摘原裁定不當，求予廢棄，為無理由
    ，應予駁回。
五、據上論結，本件抗告為無理由，依非訟事件法第46條、第24
    條第1項、第21條第2項，民事訴訟法第495條之1第1項、第
    449條第1項、第95條、第78條，裁定如主文。
中    華    民    國    95    年    10    月    27    日
                民事第一庭      審判長法  官  鄭政宗
                                      法  官  李珮瑜
                                      法  官  黃珮禎
以上正本係照原本作成。
如不服本裁定，僅得於收受本裁定正本送達後10日內，以適用法
規顯有錯誤為理由，向本院提出再抗告狀，（須附繕本一份及繳
納再抗告裁判費新臺幣1,000元），經本院許可後始可再抗告。
中    華    民    國    95    年    10    月    27    日
                                      書記官  江靜玲


司法院資訊處製作；財團法人民間司法改革基金會備份。
